【裁判字號】    94,訴,776
【裁判日期】    950406
【裁判案由】    殺人未遂等
【裁判全文】
臺灣彰化地方法院刑事判決               94年度訴字第776號
公  訴  人  臺灣彰化地方法院檢察署檢察官
被      告  戊○○
指定辯護人  本院公設辯護人己○○
上列被告因殺人未遂案件，經檢察官提起公訴（九十四年度偵字
第一八三四號），本院判決如下︰
    主    文
戊○○連續殺人未遂，處有期徒刑參年貳月；扣案之刀械貳把，
沒收。
    事    實
一、戊○○長期嗜酒，患有重度憂鬱症，為精神耗弱之人，原與
    丁○○為夫妻關係，於民國九十三年十二月十六日離婚。其
    後戊○○因丁○○於農曆過年期間對其不予理會，乃心生不
    滿，於九十四年二月十日（農曆正月初二）晚間近十一時許
    ，前往丁○○位於彰化縣溪州鄉大庄村前巷六號住處，欲找
    丁○○理論，因而與丁○○之父親洪寶來及丁○○之堂兄丙○○發生口角爭執。詎戊○○竟基於恐嚇之概括犯意，(1)於
    九十四年二月十日晚間十一時許，在丁○○上開住處門前，
    揚言「你們給我小心點，我會找人來」等語後離去；(2)於同
    日晚間十一時十三分許、十一時五十四分許及翌日（十一日
    ）凌晨零時四分許、零時七分許、凌晨二時四分許、凌晨二
    時十四分許、凌晨二時五十一分許及凌晨二時五十四分許，
    接續以其住處之000000000電話門號，撥打至丁○○持用之0000000000行動電話門號及丁○○住處
    之000000000、000000000電話門號，對
    丁○○及其家人揚言「殺你們全家」等語；(3)復於同年月十
    一日上午九時二分許，以上開其住處之電話門號，撥打至前
    揭丁○○持用之行動電話門號，對丁○○揚言「不知道你家
    死人，還是我家死人，我也不知道」及「十五分鐘以後，看
    你家死人，還是我家死人」等語；(4)再於同年月十一日上午
    九時三十七分許，以上開其住處之電話門號，撥打至前揭丁○○持用之行動電話門號，對丁○○揚言「等一下就會到」
    等語，以前開方式，連續恐嚇丁○○及其家人，致丁○○及
    其家人均心生畏懼。戊○○因受酒精及重度憂鬱症之影響，
    於遂行多次恐嚇行為後，竟提升其恐嚇概括犯意為殺人概括
    犯意，於同年月十一日上午十時許，先騎機車至彰化縣田中
    火車站附近車行叫計程車，交代計程車司機先行駕車跟隨其
    返回住處，待其將機車牽入屋內置放後，即攜帶鋒利之刀械
    二把，並以報紙遮住，而搭乘不知情之甲○○所駕駛之計程
    車，前往上開丁○○住處，甫抵達時，戊○○未付車資即以
    雙手分持其所攜帶之鋒利刀械，衝下計程車，往丁○○住處
    之庭院奔入，丁○○及其家人雖於電話中查悉戊○○可能會
    有不理智之行為，然仍未料其竟果真持刀械前來殺人，丁○○見戊○○前來，乃迅速躲入屋內，戊○○明知所持之二把
    刀械，一般用以切割肉類，刀刃甚為鋒利，竟仍連續持上開
    鋒利刀械朝丙○○、乙○○等人之頭部及其他身體部位砍殺
    ，丙○○情急乃趕緊撿起地上之圓鍬，奮力抵抗，仍然不敵
    ，慘遭戊○○砍中頭部及身體等處，致受有頭皮撕裂傷八乘
    六公分、左腋下裂傷十八公分及右手腕裂傷兩處各三公分及
    五公分之傷害，乙○○亦遭戊○○揮刀砍中，致受有右手開
    放性傷口之傷害。嗣經警據報前往現場處理，並扣得戊○○
    所有供本件犯罪使用之刀械二把。
二、案經丁○○、丙○○訴由彰化縣警察局北斗分局報告及乙○○、丙○○告訴臺灣彰化地方法院檢察署檢察官偵查起訴。
    理    由
一、訊據被告戊○○供承確有於前揭時間撥打電話予前妻丁○○
    、持二把刀械前往其前妻丁○○住處揮砍等情，雖否認有何
    恐嚇、殺人未遂犯行，辯稱：伊撥打電話給丁○○，僅係要
    其親人聽電話，另攜帶刀械至丁○○住處，只是要嚇唬其家
    人云云。指定辯護人為其辯護稱：本件證人丁○○、丙○○
    、乙○○、陳進忠等人彼此間為家人或朋友關係，所為證詞
    恐有所偏，難以盡信，且戊○○經行政院衛生署草屯療養院
    鑑定結果為心神喪失，其行為依法不罰等語。惟查：
（一）上揭犯罪事實，業據被告戊○○供承確有於前揭時間撥打
      電話予前妻丁○○、持二把刀械前往其前妻丁○○住處揮
      砍等情在卷，並據證人丁○○、丙○○、乙○○、陳進忠
      、甲○○等人分別於檢察官偵查中或本院審理時證述明確
      ，復有秀傳紀念醫院出具之丙○○驗傷診斷書、乙○○診
      斷證明書各一份、攝有供本件犯罪使用之銳利刀械外觀及
      案發現場庭院情狀之相片共八張、對話錄音內容譯文及中
      華電信通聯紀錄資料查詢各一份等件附卷，以及戊○○所
      攜帶使用之鋒利刀械二把扣案可資佐證。
（二）次查被告於持刀前往丁○○住處前，業已多次以電話向丁○○及其家人表示「殺你們全家」、「不知道你家死人，
      還是我家死人」、「看你家死人，還是我家死人」等語，
      其殺意業已顯露端倪，而其所預謀攜帶之刀械二把，刀刃
      亦甚為鋒利，於搭乘計程車抵達後，復隨即持上揭鋒利刀
      械衝入丁○○住處庭院內，朝丙○○、乙○○等人之指揮
      中樞頭部揮砍，其殺意一貫，昭然若揭，幸被害人丙○○
      、乙○○積極閃躲，始倖免於難，基此，被告於持刀揮砍
      丙○○、乙○○之際，堪認確有殺人之犯意無訛，至為炯
      然。
（三）又辯護人雖以本件證人丁○○、丙○○、乙○○、陳進忠
      等人彼此間為家人或朋友關係，所為證詞恐有所偏，難以
      盡信等語置辯，然查本件證人甲○○僅係被告所雇用之計
      程車司機，與被告或告訴人間均無親屬或利害關係，然依
      其於本院審理時所為證詞，與證人丁○○、丙○○、乙○○、陳進忠於偵查中證述之情節，雖因所處之位置致所目
      擊之角度不同而有些許差異，然就被告確於抵達後隨即雙
      手持鋒利刀械衝入追逐砍殺一節，並無二致，是指定辯護
      人徒以證人間之親友關係質疑渠等證詞之憑信性，尚無足
      取。
（四）另本件被告經本院先後囑託行政院衛生署草屯療養院、財
      團法人彰化基督教醫院對於被告實施精神鑑定，前者鑑定
      結果認被告於行為時已達心神喪失之程度，後者則認僅屬
      精神耗弱之程度，此各有鑑定報告一份存卷可稽；本院審
      酌被告於持刀前往丁○○住處前，尚知先行騎機車至火車
      站叫計程車，且先要求計程車跟隨，並將其機車騎回住處
      停放，復以報紙遮住所攜帶之鋒利刀械，以免計程車司機
      起疑，實難認被告於行為之際，業已心神喪失，惟因其確
      有精神疾病之就醫病史，參諸前開財團法人彰化基督教醫
      院對於被告所為之精神鑑定報告內容，堪認其於行為之際
      應係處於精神耗弱之情狀，是行政院衛生署草屯療養院此
      部分所為之鑑定，核與被告於犯罪前所表徵之客觀態樣不
      符，尚難遽予採用，準此，指定辯護人據此所為被告心神
      喪失，其行為不罰之抗辯，即失所依據，同無足採。
（五）綜上所述，被告及其辯護人所辯各節，均無可採，本件事
      證明確，被告前揭犯行，堪以認定，應予依法論科。
二、核被告戊○○所為，係犯刑法第二百七十一條第三項、第一
    項之殺人未遂罪。被告先後多次恐嚇行為，時間緊接，犯罪
    構成要件相同，顯係基於概括之犯意反覆為之，為連續犯，
    原應論以一罪，並加重其刑，惟因該連續恐嚇行為其中就丙○○、乙○○遭恐嚇部分，因被告其後已將恐嚇犯意提升為
    殺人犯意，而持刀揮砍丙○○、乙○○二人，其恐嚇行為應
    為其後之殺人行為所吸收，而其餘恐嚇行為復與上開經吸收
    之恐嚇行為於法律上係屬裁判上一罪，均不另論罪。又被告
    先後二次殺人未遂行為，時間緊接，犯罪構成要件相同，顯
    係基於概括之犯意反覆為之，為連續犯，應論以一罪，並加
    重其刑。另被告業已著手實施殺人行為，惟因被害人積極閃
    躲而倖免於難，為未遂犯，爰依法減輕其刑。再被告長期嗜
    酒，患有重度憂鬱症，為精神耗弱之人，此有被告之病歷資
    料及前揭財團法人彰化基督教醫院出具之精神鑑定報告等件
    存卷可憑，應依刑法第十九條第二項之規定，遞減輕其刑。
    前揭加重及減輕部分，並先加重而後減輕之。爰審酌被告之
    品行、智識程度，犯罪之動機、手段、方法，本件僅因不滿
    前妻於離婚後不予理會，即任意遷怒前妻之親人，並預謀持
    鋒利之刀械予以砍殺，無視他人生命價值，意欲剝奪他人寶
    貴生命，雖被害人其後因積極閃躲，倖免於難，惟仍造成被
    害人頭部或身體上多處傷痕，所生危害顯然非微，且迄今仍
    未與被害人達成民事和解以賠償損失，犯後仍否認犯行，態
    度亦有可議等情及其他一切情狀，量處如主文所示之刑，以
    示懲儆。扣案之刀械二把，係被告所有，供其犯本件犯罪所
    用之物，業據其陳明在卷，爰併依刑法第三十八條第一項第
    二款之規定，宣告沒收。
據上論斷，應依刑事訴訟法第二百九十九條第一項前段，刑法第
第五十六條、第二百七十一條第三項、第一項、第二十六條前段
、第十九條第二項、第三十八條第一項第二款，判決如主文。
本案經檢察官姚玎霖到庭執行職務。
中    華    民    國    95    年     4     月    6    日
                  臺灣彰化地方法院刑事第一庭
                      審判長法官  李  進  清
                      法      官  紀  佳  良
                      法      官  王  昌  鑫
以上正本證明與原本無異。
如不服本判決，應於判決送達後10日內，向本院提出上訴狀 (須
附繕本)。
告訴人或被害人對於判決如有不服具備理由請求檢察官上訴者，
其上訴期間之計算係以檢察官收受判決正本之日期為準。
中    華    民    國    95    年    4     月    10    日
                      書  記  官  張  木  松
附錄論罪科刑法條：
中華民國刑法第271條第3項、第1項
(普通殺人罪)
殺人者，處死刑、無期徒刑或 10 年以上有期徒刑。
前項之未遂犯罰之。
預備犯第 1 項之罪者，處 2 年以下有期徒刑。


司法院資訊處製作；財團法人民間司法改革基金會備份。
